【裁判字號】    99,訴,1947
【裁判日期】    991206
【裁判案由】    清償債務
【裁判全文】
臺灣板橋地方法院民事判決              99年度訴字第1947號
原      告  佳鼎科技股份有限公司
法定代理人  王玉芬
訴訟代理人  賴中強律師
訴訟代理人  張勝傑律師
被      告  麗能科技股份有限公司
法定代理人  黃心懋
訴訟代理人  顏家欣
上列當事人間請求清償債務事件，經本院於民國99年11月22日言
詞辯論終結，判決如下：
    主      文
被告應給付原告新台幣壹佰壹拾貳萬壹仟柒佰玖參元，及自民國
99年4月23日起至清償日止，按週年利率百分之5計算之利息。
原告其餘之訴駁回。
訴訟費用由被告負擔百分之八十七，餘由原告負擔。
本判決於原告以新台幣肆拾萬元供擔保後，得假執行。但被告以
新台幣壹佰壹拾貳萬壹仟柒佰玖參元為原告預供擔保後，得免為
假執行
    事實及理由
一、原告起訴主張：被告於民國97年5月22日及同年7月22日向原
    告購買吹風機等貨品新台幣（下同）43429 元及8087元，其
    中僅支付同年5 月27日購買之價金9160元，其餘均未給付。
    被告另自96年12月5日起至97牛7月18日止，陸續向原告購買
    吹風機等貨品，合計0000000 元，惟因被告部分貨品擬退回
    ，經兩造一再確認，被告分別於人98年3月及99年1月間各退
    回部分貨品，至此結算扣除耗用、退回及超格公司材料費用
    後，始確認被告應給付原告0000000元，再扣除已收貨款294
    883元，是被告共計尚應給付原告0000000元。為此依買賣契
    約關係請求被告給付等語。併為訴之聲明：被告應給付原告
    0000000元，及自99年4月23日起至清償日止，按週年利率百
    分之5計算之利息。且陳明願供擔保請准宣告假執行。
二、被告則辯稱：
  (一)原告請求權已罹於民法第127條二年時效。
  (二)被告已清償。
  (三)原告有開立發票部分，被告均願給付；而未開立發票部分，
    兩造於98年12月29日結算共欠0000000 元，再扣除已罹於二
    年時效部分，及99年1月5日退回之部分，被告並未積欠原告
    貨款。
  (四)對超格公司積欠之貨款510300元部分，由被告負責給付。
  (五)被告答辯聲明：駁回原告之訴。如受不利判決，願供擔保請
    准免為假執行。
三、兩造不爭執部分：
  (一)就未開立發票部分之貨款，兩造於98年12月29日結算，被告
    尚積欠原告0000000 元，此部分之金額包含扣除應給付超格
    公司之510300元，及98年3月20日退貨0000000元之事實，併
    有被告以電子送達通知原告一式在卷可稽（見本院卷第47至
    49頁），
  (二)被告於99年1月5日退回部分貨品之事實（見本院卷第44、52
    頁）。
四、本件兩造爭執點，在於：
  (一)本件原告之請求權是否已罹於二年時效？
  (二)被告是否尚有價款未給付原告？
  茲分別論述如下：
  (一)本件原告請求權尚未罹於二年時效：
    經查：
    (1)按民法第127條第8款規定：「左列各款請求權，因二年間
      不行使而消滅：....(8)商人、製造人、手工業人所供給之
      商品及產物之代價。」、同法第民法第129條第1項第2、3
      款、第2項第1款分別規定：「消滅時效，因左列事由而中
      斷：....(2)承認。(3)起訴。」、「左列事項，與起訴有同
      一效力：(1)依督促程序，聲請發支付命令。....」、同法
      第137 條規定：「時效中斷者，自中斷之事由終止時，重
      行起算。」。
    (2)查兩造均係營利法人之商人，原告將其貨品銷售予被告，
      則原告對被告之貨款請求權，自應屬民法第127條第8款規
      定之二年時效，應可認定。
    (3)又本件兩造就未開立發票部分之貨款，於98年12月29日結
      算結果，被告載明共欠原告0000000 元之事實，此有卷附
      被告以電子送達通知原告一式可稽（見本院卷第47至49頁
      ），而被告就此電子郵件送達原告之事實，亦不爭執，是
      被告既於該電子郵件載明共欠0000000 元之事實，且此電
      子郵件併副知被告公司總經理顏家欣，是被告自屬承認於
      98年12月29日結算共欠原告貨款0000000 元之事實，揆諸
      上開法文規定，被告既於98年12月29日承認共欠原告0000
      000 元貨款，揆諸上開法文規定，於此時自符中斷時效，
      則原告嗣於99年4 月13日對被告聲請發支付命令，嗣因被
      告異議而視同起訴中斷時效止，顯未逾二年短期時效甚明
      。
    (4)就已開立發票部分，原告主張於97年5月22日及同年7月25
      日銷售貨品予被告，金額分別為43429 元及8087元，且同
      時開立發票請求被告給付貨款，惟其中被告僅支付同年 5
      月27日購買之價金9160元，其餘均未給付，此有統一發票
      二件在卷可稽（見支付命令卷第5、6頁），且未據被告為
      爭執，應可採信。則計算至原告於99年4 月13日對被告聲
      請發支付命令，嗣因被告異議而視同起訴中斷時效止，顯
      未逾二年短期時效至明。
    (5)是被告辯稱：本件原告請求權已罹時二年時效等語，尚乏
      依據，要不可取。
  (二)被告尚有價款未給付原告：
    經查：
    (1)就已開立發票價款部分，原告主張於97年5月22日及同年7
      月25日銷售貨品予被告，金額分別為43429 元及8087元，
      且同時開立發票請求被告給付貨款，惟其中被告僅支付同
      年5 月27日購買之價金9160元，其餘均未給付，此有統一
      發票二件在卷可稽（見支付命令卷第5、6頁），且被告自
      承有開立發票部分願意給付（見本院卷第44頁），是原告
      此部分之主張，應可採言。又被告辯稱（就開立發票部分
      ）已清償等語，惟為原告所否認，被告就此所辯，並未依
      民事訴訟法第277 條本文規定負舉證證明之責，殊難採信
      。是原告依買賣契約關係請求被告給付此部分之價款4235
      6元，為有理由，應予准許。
    (2)就未開立發票價款部分，經兩造於98年12月29日會算結果
      ，被告載明共欠原告0000000 元之事實，此有卷附被告以
      電子送達通知原告一式可稽（見本院卷第47至49頁），而
      被告就此電子郵件送達原告之事實，亦未爭執，是被告既
      於該電子郵件載明共欠0000000 元之事實，且此電子郵件
      併副知被告公司總經理顏家欣，是被告自屬承認於98年12
      月29日結算共欠原告貨款0000000 元之事實，應可認定，
      已如前述。再者，被告另於結算後之99年1月5日退回部貨
      品予原告，退回之價款共計294883元，此有原告提出之佳
      鼎退回麗能帳款表一件在卷可稽（見支付命令卷第聲請四
      證物），因之被告原積欠之0000000 元扣除此部分退貨之
      294883元後，餘0000000 元，即為被告尚積欠原告之未開
      立發票貨款部分，應可認定。
    (3)至於原告主張：被告自96年12月5日起至97年7月18日止，
      陸續向原告購買吹風機等貨品，合計0000000 元，惟因被
      告部分貨品擬退回，經兩造一再確認，被告分別於98年 3
      月及99年1 月間各退回部分貨品，至此結算扣除耗用、退
      回及超格公司材料費用後，始確認被告應給付原告000000
      0元，再扣除已收貨款294883元（按指即99年1 月5日被告
      退回部分貨品之金額），是被告共計尚應給付原告000000
      0 元等語。原告固提出其他入出庫明細表及出貨單等證物
      （即支付命令卷聲證3 證物）。惟查兩造既於98年12月29
      日結算共欠原告貨款0000000 元之事實，且兩造就被告嗣
      於99年1月5日退回部分貨品，均未爭執，已如前述，是就
      98年12月29日兩造既經會算確認，此之會算確認之金額，
      具有和解性質，既未據兩造請求撤銷此之會算確認之金額
      ，則在98年12月29日之前就未開立發票之買賣價款數額，
      兩造均不得再為爭議，原告殊不得擅自逕再依其公司內部
      之入出庫明細表及出貨單，自行計算被告尚欠之貨款額數
      ；況原告亦未舉證證明兩造確有「結算扣除耗用、退回及
      超格公司材料費用後，始確認被告應給付原告0000000 元
      ，再扣除已收貨款294883元，被告共尚欠原告0000000 元
      價款」，而有取代98年12月29日會算確認金額之事實。是
      原告此部分之主張，尚乏依據，自不可取。
    (4)至於被告辯稱（就未開立發票部分）已清償等語，則為原
      告所否認，被告就此所辯，並未依民事訴訟法第277 條本
      文規定負舉證證明之責，殊難採信。是原告依買賣契約關
      係請求被告給付此部分之價款0000000 元，為有理由，應
      予准許。
    (5)基上，被告尚積欠原告已開立發票之價款42356 元，未開
      立發票之價款0000000元，合計原告得請求被告給付00000
      00元，應可認定。是原告基於買賣契約關係，請求被告給
      付0000000 元之價金，為有理由，應予准許；至此範圍部
      分，則乏依據，應予駁回。
    (6)再按給付有確定期限者，債務人自期限屆滿時起負遲延責
      任；給付無確定期限者，債務人於債權人得請求給付時，
      經其催告而未為給付，自受催告時起，負遲延責任；其經
      債權人起訴而送達訴狀，或依督促程序送達支付命令，或
      為其他相類之行為者，與催告有同一之效力；應付利息之
      債務，其利率未經約定，亦無法律可據者，週年利率為百
      分之5。民法第229條第1項、第2項、第203 條分別定有明
      文。查本件原告請求被告給付價款之債權，並無確定給付
      期限，自應自被告受催告時起，始負遲延責任。是以原告
      請求以本件支付命令聲請狀繕本送達被告翌日即99年4 月
      23日（送達被告日期均為99年4 月22日，見支付命令卷之
      送達證書。）起負遲延責任，給付法定遲延利息，要無不
      合，應予准許。
    (7)綜上所述，原告依買賣契約之法律關係，請求被告給付00
      00000元及自99年4月23日起至清償日止，按週年利率百分
      之5 計算之法定遲延利息之部分，為有理由，應予准許；
      至逾此範圍之部分，為無理由，應予駁回。
五、原告勝訴部分，兩造分別陳明願供擔保請准宣告或兄為假執
    行，核無不合，爰分別酌定相當擔保金額准許之。至於原告
    敗訴部分，則其假執行之聲請，失所附麗，應予駁回。
六、本件事證已臻明確，兩造其餘攻擊防禦方法及所提證據，於
    判決結果不生影響，爰不一一論列，併此敘明。
七、訴訟費用負擔之依據：民事訴訟法第79條。
中    華    民    國    99    年    12    月    6     日
                  民事第二庭    法  官  李行一
以上正本係照原本作成
如對本判決上訴，須於判決送達後20日內向本院提出上訴狀。如
委任律師提起上訴者，應一併繳納上訴審裁判費。
中    華    民    國    99    年    12    月    6     日
                                書記官  蔡於衡

司法院資訊處製作；財團法人民間司法改革基金會備份。
